【裁判字號】    90,易,252
【裁判日期】    900606
【裁判案由】    違反電信法
【裁判全文】
臺灣花蓮地方法院刑事判決                            九十年度易字第二五二號
    聲  請  人  臺灣花蓮地方法院檢察署檢察官
    被      告  甲○○
                乙○○
右列被告等因違反電信法案件，經檢察官聲請簡易判決處刑（八十九年度偵字第二０
三七、一二五二號），經本院改依通常程序審理，判決如左：
    主  文
甲○○、乙○○共同未經核准，擅自使用無線電頻率未干擾無線電波之合法使用，各
處拘役伍拾日，如易科罰金，均以參佰元折算壹日。扣案之無線電小耳機、針孔攝影
機各壹個、無線電發射器壹組及未扣案之接受器、無線對講機各壹組均沒收。
    事  實
一、緣乙○○為考取普通小型車駕駛執照，乃與甲○○基於共同犯意之聯絡，於民國
    八十九年二月二十四日上午九時，在花蓮監理站，參加普通小型車駕駛執照考試
    時，攜帶甲○○所有之無電線小耳機、針孔攝影機及無線電發射器，以該等設備
    將考題傳送予甲○○，甲○○則在監理站附近車上，以自己所有之接受器接收考
    題影像，再透過自己所有之無線電對講機告訴乙○○答案，二人因而未經核准，
    擅自使用無線電頻率，惟未干擾無線電波之合法使用。嗣為監考人員林睿騰當場
    發現，而報警查獲，並扣得甲○○所有之上開無線電小耳機、針孔攝影機各一個
    及無線電發射器一組。
二、案經花蓮縣警察局移送台灣花蓮地方法院檢察署檢察官偵查後向本院聲請簡易判
    決處刑。
    理  由
一、右揭犯罪事實，業據被告乙○○、甲○○於警訊及偵審中坦承不諱，核與證人林
    睿騰於警訊中證述之情節相符，並有普通汽車駕駛執照登記書一紙及無線電小耳
    機、針孔攝影機各一個、無線電發射器一組扣案足憑。而扣案之無線電發射器經
    送交通部電信總局測試，確具發射無線電波功能，並測得其發射頻率約在一˙一
    五秭赫，故使用該無線電發射器之行為，係屬電信法第四十八條第一項之使用無
    線電頻率等情，有交通部電信總局九十年四月二十七日電信電九十字第００６１
    ９６－０號函一份在卷可參。是被告二人自白與事實相符，應堪採信。雖被告乙
    ○○辯稱：其因不懂法律，不知道有違反云云。惟按不得因不知法律而免除刑事
    責任，刑法第十六條前段定有明文。是被告乙○○縱不知違法，亦不得免除刑事
    責任。本件事證明確，被告二人犯行，堪予認定。
二、核被告二人所為，係違反電信法第五十八條第三項之罪。檢察官雖認係違反電信
    法第五十八條第二項之罪嫌云云，惟花蓮縣警察局查訪結果，無法得知乙○○所
    為，係干擾何種或何人之無線電波之合法使用等情，有該局九十年二月二十六日
    （９０）花警刑偵字第八七０七號函一份在卷可參，是被告二人所為，並未干擾
    無線電波之合法使用，檢察官聲請簡易判決處刑之法條容有未洽，應予變更。被
    告二人，就上開犯行，有犯意聯絡與行為分擔，為共同正犯。爰審酌被告二人不
    思以正當方式考取駕照，反以舞弊方式為之，因而觸法、犯罪之手段、所生之危
    害，及事後均坦承犯行，態度尚稱良好等一切情狀，各量處如主文所示之刑，並
    均諭知易科罰金之折算標準。又刑法第四十一條於九十年一月四日修正，同年一
    月十日經總統公布實施，就得易科罰金之法定刑，由犯最重本刑為三年以下，改
    為五年以下，經比較新舊法，本案被告均得易科罰金，是應依刑法第二條第一項
    前段之規定，適用裁判時之法律，併予敘明。扣案之無線電小耳機、針孔攝影機
    各一個、無線電發射器一組及未扣案之接受器、無線對講機各一組（無證據證明
    業已滅失），係被告二人供犯罪所用之物，且係被告甲○○所有，業據被告甲○
    ○於偵查時供承在卷，爰依法宣告沒收之。
據上論斷，應依刑事訴訟法第四百五十二條、第二百九十九條第一項前段、第三百條
，刑法第十一條前段、第二條第一項前段、第二十八條、第四十一條第一項前段、第
三十八條第一項第二款，罰金罰鍰提高標準條例第二條，判決如主文。
本案經檢察官李子春到庭執行職務。
中      華      民      國    九十      年      六      月      六      日
                              臺灣花蓮地方法院刑事庭
                                  法  官  李世華
右正本證明與原本無異。
如對本判決不服，應於送達後十日內，向本院提出上訴狀。（應抄附繕本）告訴人或
被害人如對於本判決不服者，應具備理由請求檢察官上訴，其上訴期間之計算係以檢
察官收受判決正本之日期為準。
                                  法院書記官
中      華      民      國    九十      年      六      月      七      日
附錄本判決論罪之法律條文：
電信法第四十八條第一項
  無線電頻率、電功率、發射方式及電台識別呼叫等有關電波監理業務，由交通部統
  籌管理，非經核准，不得使用或變更，其管理辦法由交通部訂定之。
電信法第五十八條第三項
  違反第四十八條第一項規定，擅自使用或變更無線電頻率未干擾無線電波之合法使
  用者，處拘役或科或併科新台幣二十萬元以下罰金。


司法院資訊處製作；財團法人民間司法改革基金會備份。
